【裁判字號】    89,訴,235
【裁判日期】    891020
【裁判案由】    傷害致死
【裁判全文】
臺灣雲林地方法院刑事判決                          八十九年度訴字第二三五號
    公  訴  人  臺灣雲林地方法院檢察署檢察官
    被      告  乙○○
    指定辯護人  本院公設辯護人  甲○○
右列被告因傷害致死案件，經檢察官提起公訴（八十九年度偵字第二四二四號、第二
五○二號），本院判決如左：
    主  文
乙○○傷害人之身體，因而致人於死，累犯，處有期徒刑拾貳年，褫奪公權陸年。
    事  實
一、乙○○前曾因違反麻醉藥品管理條例案件，經本院判處應執行有期徒刑一年五月
    ，於民國（下同）八十五年十二月二十八日執行完畢，復於八十七年間因公共危
    險案件，經本院判處應執行有期徒刑一年六月，於八十九年一月一日執行完畢。
    猶不知悛悔，平日無所事事，又有酗酒惡習，因見陳進興與其嬸嬸同住於其祖屋
    而疑其祖產遭侵占，致對陳進興懷有心結，於八十九年五月十日下午五時許，乙
    ○○在不詳地點飲酒後，至雲林縣古抗鄉○○村○○路一三二號其祖屋，欲找陳
    進興理論其母親過年時回來祭祖，到浴室上廁所，陳進興即打電話報警之事，因
    陳進興延遲開門，且以「你是什麼人」云云回應，令乙○○聞之不悅，旋基於普
    通傷害之犯意，且客觀上可能預見傷害人之身體會導致死亡之結果，在屋內以拳
    頭毆打陳進興之頭部及胸部十幾分鐘，陳進興逃至屋外仍遭乙○○追打，並被打
    倒在地，乙○○未罷手繼續用腳踩在陳進興臉上，並拿起身旁大石頭說：「這大
    石頭砸下去你就會死」云云，惟未將石頭砸下即丟往別處，致陳進興受有第七節
    脊椎粉碎性骨折併脊髓損傷、右側第二、三、四、五、六根肋骨骨折、右側血胸
    ，並引發多重器官功能衰竭及其合併症，乙○○旋罷手離去，經十五分鐘後又返
    回現場，見陳進興尚未死亡始行離去。陳進興經送醫急救，因傷重於八十九年五
    月二十七日下午六時五十分許不治死亡。
二、案經陳進興之子丙○○訴由雲林縣警察局斗南分局報請臺灣雲林地方法院檢察署
    檢察官偵查起訴。
    理  由
一、訊據被告乙○○，對於右揭時地徒手毆打被害人陳進興致死之事實，坦承不諱，
    核與告訴人丙○○於警訊及偵審中之指訴及現場目擊證人丁○○所證之情節相符
    ，並有現場照片、現場圖可資佐證。且被害人確遭被告毆打致死之事實，亦經檢
    察官督同法醫師相驗屬實，製有勘驗筆錄、驗斷書、相驗屍體證明書附卷足憑。
    按殺人與傷害致死之區別，係以加害人有無殺意，即在下手時是否明知或預見足
    以致人於死為斷，至被害人受傷之多寡、是否致命部位、傷勢之輕重，加害人下
    手情形，所用兇器為何及與被害人相識與否、有無宿怨等等，雖可供認定事實之
    資料與心證，究不能據為區別之絕對標準，迭據最高法院著有十八年上字第一三
    ○九號、十九年上字第七一八號及五十一年台上字第一二九一號判例可資參照。
    卷考被告歷次供陳其毆打被害人之原因，在警訊中供稱：「他（陳進興）出臥室
    門就問我你是什麼人，口氣非常不好，我一時衝動就出手打陳進興成傷」（見警
    卷第一頁背面），在偵查中稱：「（你從屋內打陳進興至屋外，是否要打他致死
    ？）不是，只是想要教訓他」（見偵卷第十頁），在審理中稱：「當天我要好好
    跟他（陳進興）溝通，他出來應門口氣很差，我很不滿，不發一言就打他」（見
    八十九年八月十八日訊問筆錄）各等情，足見被告毆打被害人，其意僅在傷害被
    害人甚明。又被告與被害人間並無深仇夙怨等情，亦經告訴人於警訊中陳述明確
    ，據此實難認被告有何致被害人於死之殺人動機。再被告苟有致被害人於死之犯
    意，於毆打被害人之際，豈有捨棄刀械、棍棒等武器，僅以徒手方式毆打之？亦
    無已將被害人制服於地上，未有任何阻力之情形下，卻輕易放棄行兇？況其一度
    舉起石頭對準被害人頭部，最後卻將石頭丟擲一旁，未砸向被害人頭部等情，亦
    經證人丁○○到庭結證屬實，益見其下手傷害時初無致被害人於死之殺人犯意無
    疑。惟按因犯罪致發生一定之結果而有加重其刑之規定者，如行為人不能預見其
    發生時，不適用之，刑法第十七條定有明文。而所謂能否預見，係指行為人對加
    重結果之發生有預見之可能為已足，且能預見係以客觀上情形而言，與主觀上有
    無預見之情形不同，若主觀上有所預見，而結果之發生不違背其本意時，則屬故
    意之範圍，此觀最高法院六十一年台上字第二八九號判例要旨即明。經查被告毆
    打被害人受有如上之傷情，雖不具殺人之犯意，惟該傷害會因傷勢過重而引發合
    併症導致死亡結果，客觀上應有預見之可能，而被害人亦因此導致死亡之結果，
    且該結果與被告之傷害行為間復具相當之因果關係，從而被告自應就被害人死亡
    之結果負責甚明。綜上所述，本件事證明確，被告犯行洵堪認定，應依法論科。
二、核被告所為，係犯刑法第二百七十七條第二項前段之傷害致死罪。查被告前曾因
    違反麻醉藥品管理條例案件，經本院判處應執行有期徒刑一年五月，於八十五年
    十二月二十八日執行完畢，復於八十七年間因公共危險案件，經本院判處應執行
    有期徒刑一年六月，於八十九年一月一日執行完畢，有台灣雲林地方法院檢察署
    刑案資料查記紀錄表在卷足徵，其於五年內再犯有期徒刑以上之罪，為累犯，依
    法加重刑，因其法定最重本刑無期徒刑不得加重，僅就有期徒刑部分加重其刑。
    爰審酌被告有多次犯罪前科，素行不佳，並其犯罪之動機、目的、方法、所生危
    害、及其未與被害人家屬達成和解，惟犯後坦承犯罪等一切情狀，量處如主文示
    之刑，且依其犯罪性質認有褫奪公權之必要，爰並依刑法第三十七條第二項之規
    定，宣告褫奪公權六年，以資懲儆。
據上論斷，應依刑事訴訟法第二百九十九條第一項前段，刑法第二百七十七條第二項
前段、第四十七條、第三十七條第二項，判決如主文。
中      華      民      國      八十九      年      十    月    二十    日
                                        臺灣雲林地方法院刑事第一庭
                                            法  官
如不服本判決，應於判決送達後十日內，向本院提出上訴狀。（須附繕本）


司法院資訊處製作；財團法人民間司法改革基金會備份。
